【裁判字號】    99,事聲,248
【裁判日期】    991117
【裁判案由】    消債聲明異議
【裁判全文】
臺灣高雄地方法院民事裁定             99年度事聲字第248號
異  議  人  安泰商業銀行股份有限公司
法定代理人  甲○○
異  議  人  台灣土地銀行股份有限公司
法定代理人  丙○○
相  對  人  乙○○
即  債務人
上列異議人因相對人聲請更生事件，對於民國99年6 月3 日本院
98年度司執消債更字第575 號裁定提出異議，本院裁定如下：
    主  文
原裁定廢棄。
    理  由
一、異議人安泰商業銀行股份有限公司異議意旨略以：本院民國
    98年度司執消債更字第575 號裁定（下稱原裁定）認定相對
    人平均每月薪資為新臺幣（下同）69,799元，惟本院98年度
    消債抗字第42號裁定認定相對人未經強制執行扣薪之平均每
    月薪資為94,900元，與原裁定計算相對人平均每月薪資之依
    據皆為相對人95年、96年度所得資料，相對人之平均每月薪
    資應以94,900元為適當。原裁定認可之更生方案，認相對人
    平均每月薪資為69,799元，顯有未恰，對異議人有失公允，
    爰依法聲明異議等語。
二、異議人台灣土地銀行股份有限公司異議意旨略以：本院99年
    度消債抗字第88號裁定認定相對人平均每月薪資76,861元，
    扣除相對人必要費用及扶養費用共29,487元，相對人尚有47
    ,374元可資運用，相對人每月僅清償40,312元，應非公允。
    又相對人自言其配偶簡桂美身體甚差，惟未見有相關醫療機
    構之證明，僅憑書狀描述即認定簡桂美不能維持生活似有未
    妥，簡桂美是否有隱藏收入、欺瞞健康狀況尚有疑義。再者
    ，相對人之次女年約18歲，2 年後已屆成年，相對人每月扶
    養費用當可減少，進而可供清償金額亦應隨之提高。原裁定
    認可之更生方案，對債權人並非公允，爰依法聲明異議等語
    。
三、按消費者債務清理條例之制定，乃為使負債務之消費者得依
    本條例所定程序清理其債務，以調整其與債權人及其他利害
    關係人之權利義務關係，保障債權人之公平受償，謀求消費
    者經濟生活之更生，進而健全社會經濟之發展，乃消費者債
    務清理條例第1 條所明定。是以，除有消費者債務清理條例
    第63條第1 項、第64條第2 項所定之情形外，法院得斟酌裁
    量認可更生方案。
四、經查：
  (一)相對人之配偶簡桂美自95年起至98年止均無申報薪資所得，
    名下有房地各1 筆（價值約1,599,100 元，均已設定抵押權
    ）、汽車1 部，有財政部台灣省南區國稅局95年、96年、98
    年度綜合所得稅各類所得資料清單、財產歸屬資料清單、97
    年度綜合所得稅申報資料在卷足憑。簡桂美既無薪資收入，
    且其名下房地現供自住使用，堪認其有不能維持生活情事，
    而需相對人扶養。簡桂美雖於94年間向國泰人壽保險股份有
    限公司（下稱國泰人壽）申請貸款時，曾表示其係於岡山夜
    市從事攤販工作等語，然簡桂美實際並無工作，當時係為辦
    理貸款始向國泰人壽表示其從事擺攤工作，業據相對人陳報
    在卷（事聲字第248 號卷第36頁），衡諸一般生活經驗，借
    款人向金融機構申請貸款時，為期順利取得貸款，高報自身
    所得，實非無可能。且國泰人壽於審核貸款時僅以電話方式
    照會，亦有國泰人壽民事陳報狀在卷可稽（事聲字第248 號
    卷第46頁）。據此，尚難僅以國泰人壽陳報簡桂美曾自陳於
    岡山夜市從事攤販工作乙節，認定簡桂美實有薪資所得，而
    無須相對人扶養。異議意旨主張簡桂美應有工作收入云云，
    尚無足採。
  (二)相對人之次女係80年11月2 日生，自96年9 月起就讀五專，
    有戶籍謄本、學雜費收據在卷可考。相對人之次女，將於
    101 年7 月五專畢業、同年11月間成年，縱尚有繼續升學（
    即就讀二技）之情，亦應認於二技畢業，即約103 年7 月時
    起，具有謀生能力，不得繼續請求相對人扶養，相對人支出
    之扶養費金額亦因而減少，自應於更生方案中區分不同時期
    應清償之金額。原裁定認可之更生方案，未予區分，難認公
    允。
  (三)相對人現任職於高雄港務警察局，95年、96年、97年、98年
    度薪資所得分別為1,001,761 元（已扣除扣繳稅額13,169元
    ）、973,194 元（已扣除扣繳稅額7,249 元）、988,193 元
    （已扣除扣繳稅額24,574元）、1,147,837 元（已扣除扣繳
    稅額56,911元），平均每月薪資分別約為83,480元、81,110
    元、82,349元、95,653元，名下無財產，有財政部台灣省南
    區國稅局95年、96年、98年度綜合所得稅各類所得資料清單
    、財產歸屬資料清單、97年度稅務電子閘門財產所得調件明
    細表存卷可憑（消債更卷第17至19頁、消債抗字第88號卷第
    17 頁 、事聲字第248 號卷第22頁）。相對人每月薪資尚須
    扣繳公保費、健保費、退撫卹基金、福利金，合計7,960 元
    ，有相對人薪資明細表在卷可參（消債抗字第42號卷第34頁
    ），則相對人平均每月實際領得薪資應為77,688元【｛（83
    ,480＋81,110＋82,349＋95,653元）÷4 ｝－7,960 ＝77,6
    88】。另相對人每年雖領有子女教育補助費，然該補助費已
    併入全年所得，有本院公務電話紀錄在卷可考（事聲字第24
    8 號卷第50頁），是本院以財政部台灣省南區國稅局綜合所
    得稅各類所得資料清單及稅務電子閘門財產所得調件明細表
    所載之薪資所得，計算相對人平均每月薪資，則子女教育補
    助費已包含於其中，不另重複加計。本院98年度消債抗字第
    42號裁定雖認相對人平均每月薪資為69,799元，然該裁定係
    依據相對人提出之薪資明細表、年終獎金明細表、子女教育
    補助明細表計算，不若財政部台灣省南區國稅局綜合所得稅
    各類所得資料清單、稅務電子閘門財產所得調件明細表所載
    之薪資總額完整，是該裁定計算之平均薪資，尚有未恰；又
    本院99年度消債抗字第88號裁定認相對人平均每月薪資76,8
    61元，雖以財政部台灣省南區國稅局綜合所得稅各類所得資
    料清單、稅務電子閘門財產所得調件明細表為據，惟有重複
    計算相對人領取之教育補助費之情形，亦有未合。相對人95
    年至98年平均每月薪資為77,688元，應可認定。相對人平均
    每月薪資扣除個人必要生活費用9,829 元（即99年度內政部
    社會司公告台灣省每人每月最低生活費標準）、配偶及次女
    之扶養費用9,829 元、9,829 元後，可支配餘額為48,201元
    （74,353－9,829 －9,829 －9,829 ＝48,201）。原裁定認
    可之更生方案，相對人每月僅清償40,312元，自難認屬公允
    。
五、綜上所述，原裁定認可之更生方案，難認公允，異議意旨指
    摘原裁定不當求予廢棄，為有理由。爰廢棄原裁定，並由本
    院民事執行處依法繼續審究辦理。
六、依消費者債務清理條例第15條，民事訴訟法第240 條之4第3
    項，裁定如主文。
中    華    民    國    99    年    11    月    17    日
                  民事第三庭    法  官  陳宛榆
上為正本係照原本作成。
如不服本裁定，應於裁定送達後10日內，以書狀向本院提出抗告
，並繳納抗告費新臺幣1千元。
中    華    民    國    99    年    11    月    17    日
                                書記官  周耿瑩

司法院資訊處製作；財團法人民間司法改革基金會備份。
